臺灣花蓮地方法院刑事判決　　　　　　　 96年度選訴字第2號
公　訴　人　臺灣花蓮地方法院檢察署檢察官
被　　　告　丙○○
選任辯護人　林武順律師
上列被告因選罷法案件，經檢察官提起公訴（96年度選偵字第2
號），本院判決如下：
    主  文
丙○○對於有投票權之人，交付賄賂，而約其投票權為一定之行
使，處有期徒刑拾月。褫奪公權貳年。
    事  實
一、丙○○冀圖使花蓮縣花蓮市主學里第十八屆里長出缺補選之
    候選人李秋美能順利當選，竟不思以正當合法手段輔選，基
    於對有投票權人交付賄賂之犯意，於民國96年1 月某日，先
    以電話與游象枝聯絡，並以「友人李秋美參選，多支持」等
    語，向有投票權之選民游象枝，約定投票權為圈選李秋美之
    一定行使，再以茶葉1 罐行賄游象枝，然遭游象枝拒收（起
    訴書原載受賄對象甲○○部分，因其於95年11月28日已遷移
    戶籍至花蓮市○○里○○街36號，於本件選舉並無投票權，
    故公訴人於審理中當庭陳明減縮丙○○行賄甲○○之犯罪事
    實）。復於同年月18日，丙○○又以同一方法，在花蓮縣花
    蓮市○○路336巷2之2 號林長祺住處，當面以「支持李秋美
    」等語，向有投票權之選民林長祺，約定投票權為圈選李秋
    美之一定行使，並將茶葉2 罐留置後離去，林長祺明知茶葉
    係為對有投票權人交付之賄賂，竟仍予以收受（林長祺所涉
    投票受賄罪部分，另由檢察官為職權不起訴處分）。嗣為警
    據報查獲，並依法傳訊丙○○後，其於偵查中亦自白犯行，
    始悉上情。
二、案經調查局花蓮縣調查站移送及花蓮縣警察局花蓮分局報告
    臺灣花蓮地方法院檢察署檢察官偵查起訴。
    理  由
一、上揭事實，業據被告丙○○於警詢、偵查及本院審理時均坦
    承不諱，核與證人游象枝、林長祺於警詢、偵查中證述（被
    告及辯護人對上開證人於警詢及偵查中之陳述，均表示對證
    據能力無意見，且均未於言詞辯論終結前聲明異議，經本院
    審酌該言詞陳述作成時之情況，並無不適當之情形，依刑事
    訴訟法第159條之5第1項、第2項之規定，上開證人警詢及偵
    查中之陳述均具證據能力）情節相符，並有茶葉2 罐扣案可
    佐，足認被告自白與事實相符，應可採信。本件事證明確，
    被告犯行堪以認定，應依法論科。
二、核被告所為，係違反公職人員選舉罷免法第90條之1第1項之
    投票行賄罪。又公職人員選舉罷免法第90條之1第1項所定之
    對有投票權人交付賄賂或不正利益罪之賄選行為，乃行為人
    基於足以讓候選人當選票數之賄選目的，反覆向多數人交付
    賄賂或其他不正利益，約定不行使投票權或為一定行使，是
    對有投票權人交付賄賂或其他不正利益之犯行，於構成要件
    類型上，立法者本即預定其為複數之同種行為反覆實施之犯
    罪，與偽造貨幣、收集偽造貨幣之行為相同，於刑法評價上
    應僅成立「集合犯」之一罪（臺灣高等法院暨所屬法院因應
    新修正刑法施行座談會提案第39號、最高法院96年度台上字
    第2136號判決參照），是被告雖先後對有投票權人游象枝、
    林長祺交付賄賂，而約渠等投票權為一定之行使，仍應論以
    一罪。被告於偵查中自白，應依公職人員選舉罷免法第90條
    之1第5項前段減輕其刑。又被告所為上開犯行雖屬可議，然
    從甲○○並無投票權，有甲○○個人基本資料查詢表1 紙在
    卷可稽，被告仍持茶葉拜訪請託，及被告所提之報紙、雜誌
    資料可知，被告供稱其交付茶葉與上揭人等，主要乃基於為
    其子所開設之鼎晏樓美食館拓展人脈，另方面始基於人情因
    素，為友人李秋美爭取選票之詞尚非無稽，另參酌被告交付
    賄賂僅茶葉2罐，金額非鉅，受賄對象亦僅游象枝、林長祺2
    人，對社會選風破壞之程度尚屬輕微，本院認縱量以最低度
    之法定本刑3 年以上有期徒刑，仍屬情輕法重，在客觀上足
    以引起一般同情，顯可憫恕，爰依刑法第59條之規定酌減其
    刑，並遞減之。爰審酌被告素行、犯罪動機、手段、目的、
    所生危害及犯後坦承犯罪、態度良好等一切情狀，量處如主
    文所示之刑，並依公職人員選舉罷免法第98條第2 項宣告褫
    奪公權2年，以示懲儆。末按公職人員選舉罷免法第90條之1
    第3 項固規定預備或用以行求期約或交付之賄賂，不問屬於
    犯人與否，沒收之。但如其賄賂已交付與有投票權之人收受
    ，因收受者係犯刑法第143條第1項之投票受賄罪，其所收受
    之賄賂應依同法條第2 項之規定沒收之，如全部或一部不能
    沒收時，追徵其價額。故犯投票行賄罪者，其已交付之賄賂
    ，自應依刑法第143條第2項規定，於其對向共犯所犯投票受
    賄罪為沒收或追徵其價額之從刑宣告，不得再依上開公職人
    員選舉罷免法規定沒收，最高法院93年度臺上字第5728號判
    決意旨可資參照，依照上開說明，本件扣案被告交付之茶葉
    2 罐，則應於其對向共犯即林長祺所犯投票受賄罪下為沒收
    之諭知，本院爰不予以宣告沒收，附此敘明。
據上論斷，應依刑事訴訟法第299條第1項前段、公職人員選舉罷
免法第90條之1第1項、第5項前段、第98條第2項、刑法第11條前
段、第59條、第37條第2項、第3項，判決如主文。
本案經檢察官乙○○到庭執行職務
中　　華　　民　　國　　96　　年　　6 　　月　　5 　　日
      　　　　　　　　　臺灣花蓮地方法院刑事第一庭
                            審判長法官  張  健  河
                                  法官  李  世  華
                                  法官  吳  韻  馨
上列正本證明與原本無異。
如對本判決不服，應於送達後10日內，向本院提出上訴狀。（應
抄附繕本）
                                 書記官
中　　華　　民　　國　　96　　年　　6 　　月　　6 　　日
附錄本判決論罪之法律條文：
公職人員選舉罷免法第90條之1：
對於有投票權之人，行求期約或交付賄賂或其他不正利益，而約
其不行使投票權或為一定之行使者，處3年以上10年以下有期徒
刑，得併科新臺幣1百萬元以上1千萬元以下罰金。
預備犯前項之罪者，處 1 年以下有期徒刑。
預備或用以行求期約或交付之賄賂，不問屬於犯人與否，沒收之
。
犯第1項或第2項之罪，於犯罪後6個月內自首者，減輕或免除其
刑；因而查獲候選人為正犯或共犯者，免除其刑。
犯第1項或第2項之罪，在偵查中自白者，減輕其刑；因而查獲候
選人為正犯或共犯者，減輕或免除其刑。
公職人員選舉罷免法第98條：
犯本章之罪，其他法律有較重處罰之規定者，從其規定。
辦理選舉、罷免事務人員，假借職務上之權力、機會、或方法，
以故意犯本章之罪者，加重其刑至二分之一。
犯本章之罪或刑法分則第6章之妨害投票罪，宣告有期徒刑以上
之刑者，並宣告褫奪公權。
